【裁判字號】    99,交聲,263
【裁判日期】    990716
【裁判案由】    違反道路交通管理處罰條例聲明異議
【裁判全文】
臺灣苗栗地方法院交通事件裁定         99年度交聲字第263號
原處分機關  交通部公路總局新竹區監理所苗栗監理站
異  議  人
即受處分人  甲○○
上列異議人即受處分人因違反道路交通管理處罰條例案件，對於
交通部公路總局新竹區監理所苗栗監理站於民國99年6 月28日所
為之竹監苗字第裁54-F00000000號處分（原舉發案號：苗縣警交
字第F00000000 號），聲明異議，本院裁定如下：
    主  文
原處分關於罰鍰新臺幣肆萬玖仟伍佰元部分撤銷。
前項撤銷部分，甲○○不罰。
其餘異議駁回。
    理  由
一、原處分機關略以：異議人即受處分人甲○○於民國98年2 月
    9 日3 時0 分許，駕駛車牌號碼MK-1848 號自用小客車行經
    苗栗縣竹南鎮○○路288 巷口處，為苗栗縣警察局竹南分局
    竹南派出所警員舉發「1.酒後駕車，酒測值0.72MG/L、2.無
    照駕駛（禁駛）」違規；異議人另涉及公共危險罪部分，業
    經臺灣苗栗地方法院檢察署檢察官為緩起訴處分確定，爰依
    道路交通管理處罰條例（下稱同條例）第35條第1 項第1 款
    、第24條第1 項第2 款及第21條第1 項第1 款暨違反道路交
    通管理事件統一裁罰標準及處理細則第41條第4 項規定，於
    99年6 月28日裁處異議人罰鍰新臺幣（下同）57,900元整（
    酒後駕車罰49,500元、無照駕駛8,400 元）、自99年6 月28
    日起1 年內不得考領駕駛執照，及施以道安講習，原處分並
    無不法等語。
二、異議意旨略以：異議人於上開時、地酒後駕車，業經臺灣苗
    栗地方法院檢察署檢察官緩起訴處分在案，並已向指定之公
    益團體或地方自治機關提供70小時之義務勞務，苗栗監理站
    又裁罰49,500元，違反一事不二罰，爰請法院裁定撤銷原處
    分關於酒後駕車部分之處罰云云（按：異議人對於原舉發單
    位舉發其無照駕駛及酒後駕車之違規事實不爭執，僅就原處
    分關於酒後駕車處罰之部分聲明不服，至原處分關於無照駕
    駛罰鍰8,400 元之部分則未據聲明異議，是本院僅就原處分
    關於酒後駕車處罰之部分予以審究，合先敘明）。
三、按汽車駕駛人飲用酒類後，其吐氣所含酒精濃度超過每公升
    0.25毫克以上者，不得駕車；又汽車駕駛人，駕駛汽車經測
    試檢定，有酒精濃度超過規定標準者，處1 萬5,000 元以上
    6 萬元以下罰鍰，當場移置保管其車輛及吊扣其駕駛執照1
    年，並應接受道路交通安全講習，道路交通安全規則第114
    條第2 款及同條例第35條第1 項第1 款、第24條第1 項第2
    款分別定有明文。次按94年2 月5 日公布，95年2 月5 日施
    行之行政罰法第26條規定：「一行為同時觸犯刑事法律及違
    反行政法上義務規定者，依刑事法律處罰之，但其行為應處
    以其他種類行政罰或得沒入之物而未經法院宣告沒收者，亦
    得裁處之。前項行為如經不起訴處分或為無罪、免訴、不受
    理、不付審理之裁判確定者，得依違反行政法上義務規定裁
    處之。」，即所謂一事不二罰原則，探究其立法目的，無非
    以一行為同時觸犯刑事法律及違反行政法上義務規定時，由
    於刑罰與行政罰同屬不法行為之制裁，而刑罰之懲罰作用較
    強，依刑事法律處罰即足資警惕，實無一事二罰再處行政罰
    之必要，且刑事法律處罰，由法院依法定程序為之，較符合
    正當法律程序，應予優先適用，但罰鍰以外之沒入或其他種
    類行政罰，因兼具維護公共秩序之作用，為達行政目的，行
    政機關仍得併予裁處。故汽車駕駛人酒後駕車時，如同時觸
    犯刑法第185 條之3 之公共危險罪者，道路交通主管機關除
    依上開行政罰法第26條第1 項但書規定，處以其他種類行政
    罰外，關於行政罰鍰部分，即應依行政罰法第26條、同條例
    第10條等規定移送地方法院檢察署處理，其後非有行政罰法
    第26條第2 項所定不起訴等事由，不得裁處行為人罰鍰。
四、經查，異議人甲○○於民國98年2 月9 日3 時0 分許，駕駛
    車牌號碼MK-1848 號自用小客車行經苗栗縣竹南鎮○○路28
    8 巷口處，為苗栗縣警察局竹南分局竹南派出所警員舉發「
    酒後駕車，酒測值0.72MG/L」違規，已逾不得駕駛車輛之濃
    度標準等情，為異議人所不爭執。又異議人因公共危險案件
    ，經臺灣苗栗地方法院檢察署檢察官以98年度偵字第1153號
    為緩起訴處分，諭知緩起訴期間1 年，並應於緩起訴處分確
    定之日起8 個月內，向指定之公益團體、地方自治團體或社
    區提供70小時義務勞務，並應遵照該署觀護人指示參加該署
    觀護人室舉辦1 場之酒醉駕車團體諮商輔導，且緩起訴期間
    不得再有任何酒醉駕車之情事；前揭緩起訴處分於98年4 月
    2 日經臺灣高等法院臺中分院檢察署以98年度上職議字第19
    63號駁回再議而確定在案，異議人並已向公益團體提供義務
    勞務70小時完畢等情，有舉發違反道路交通管理事件通知單
    、裁決書、臺灣苗栗地方法院檢察署緩起訴處分書、臺灣高
    等法院臺中分院檢察署處分書、臺灣高等法院被告前案紀錄
    等各1 份在卷可憑。然異議人於上開緩起訴期間內，復因犯
    公共危險案件，經臺灣苗栗地方法院檢察署檢察官撤銷上開
    緩起訴處分，另向本院聲請簡易判決處刑，經本院以99年度
    苗交簡第98號簡易判決判處異議人罰金新臺幣5 萬元，如易
    服勞役，以新臺幣1,000 元折算1 日，並於99年3 月25日確
    定等情，亦有臺灣苗栗地方法院檢察署檢察官98年度撤緩字
    第164 號撤銷緩起訴處分書、臺灣苗栗地方法院檢察署檢察
    官99年度撤緩偵字第11號聲請簡易判決處刑書本院99年度苗
    交簡第98號簡易判決等附卷可按。是異議人上開酒後駕車犯
    行，雖經臺灣苗栗地方法院檢察署檢察官為上開緩起訴處分
    ，然經撤銷後，為本院99年度苗交簡字第98號簡易判決判處
    罰金新臺幣5 萬元確定，堪予認定。從而，異議人上開酒醉
    駕車之同一違規行為既經依刑事法律處罰，依行政罰法第26
    條第1 項前段之規定，原處分機關自不得就該同一違規事實
    再處以罰鍰。
五、綜上所述，異議人酒後駕車之行為，既已接受刑法之處罰，
    原處分機關仍依道路交通管理處罰條例第35條第1 項第1 款
    規定，裁處異議人罰鍰49,500元部分，即有未洽，異議人此
    部分之異議為有理由，應由本院撤銷該部分之原處分，改諭
    知為異議人不罰，以資適法。另原處分關於自99年6 月28日
    起1 年內不得考領駕駛執照及施以道安講習部分，乃其他種
    類行政裁罰之不利處分，係為達嚇阻飲酒後駕車之不法行為
    ，保障用路權人之生命、身體安全，具有維護公共秩序以達
    行政目的之作用，故依前開行政罰法第26條第1 項但書之規
    定，仍得裁處之，是原處分機關此部分之裁處於法並無不合
    ，異議人此部分之異議，並無理由，應予駁回。至原處分關
    於無照駕駛罰鍰8,400 元之部分，異議人既未聲明異議，本
    院自不予以審究，附此敘明。
六、據上論斷，應依道路交通管理處罰條例第87條第2 項、道路
    交通案件處理辦法第19條、第20條前段，裁定如主文。
中    華    民    國    99    年    7     月    16    日
                  交通法庭  法  官  周靜妮
以上正本與原本無異。
如不服本裁定應於送達後5 日內向本院提出抗告狀。
                            書記官  巫  穎
中    華    民    國    99    年    7     月    16    日

司法院資訊處製作；財團法人民間司法改革基金會備份。
